【裁判字號】    97,消債更,421
【裁判日期】    971209
【裁判案由】    更生事件
【裁判全文】
臺灣屏東地方法院民事裁定           97年度消債更字第421號
聲  請  人
即債務人    甲○○
代  理  人  張宗隆律師
上列當事人因消費者債務清理事件聲請更生，本院裁定如下：
    主  文
更生之聲請駁回。
聲請費用由聲請人負擔。
    理  由
一、按債務人對於金融機構因消費借貸、自用住宅借款、信用卡
    或現金卡契約而負債務，在聲請更生或清算前，應提出債權
    人清冊，以書面向最大債權金融機構請求協商債務清償方案
    並表明共同協商之意旨，消費者債務清理條例第151 條第1
    項定有明文。而該條所謂「金融機構」係指「債務人之金融
    機構債權人全體」，即包括有擔保之金融機構債權人及無擔
    保之金融機構債權人而言。次按債務人與金融機構協商成立
    者，不得聲請更生或清算，但因不可歸責於己之事由，致履
    行顯有重大困難者，不在此限；本條例施行前，債務人依金
    融主管機關協調成立之中華民國銀行公會會員辦理消費金融
    案件無擔保債務協商機制與金融機構成立之協商，準用前項
    之規定，同條例第151 條第5 項、第6 項分別定有明文。又
    聲請更生或清算不合程式或不備其他要件者，法院應以裁定
    駁回之，但其情形可以補正者，法院應定期間先命補正，復
    為同條例第8 條所明定。
二、本件聲請意旨略以：其累積債務已達新臺幣（下同）3,463,
    656 元，有不能清償債務情事。曾依金融主管機關協調成立
    之中華民國銀行公會會員辦理消費金融案件無擔保債務協商
    機制與金融機構達成分期還款協議，約定自民國95年6 月起
    ，以每月還款12,695元之方式償債。惟伊每月收入僅12,000
    元，無法繳納上開協商款項，不得已而毀諾。且無擔保或無
    優先權之債務總額未逾1,200 萬元，復未經法院裁定開始清
    算程序或宣告破產，爰聲請更生等語。
三、經查，聲請人主張之事實，固據其提出債權人清冊、財產及
    收入狀況說明書、所得及財產資料、財團法人金融聯合徵信
    中心當事人綜合信用報告－債務清理條例前置協商專用債權
    人清冊各1 份為證。然依首揭消費者債務清理條例第151 條
    第1 項之規定，採協商前置主義，其立法理由略謂：「‧‧
    ‧債務人對於金融機構因消費借貸、自用住宅借款、信用卡
    或現金卡契約而負債務，其法律關係較單純明確，金融機構
    並已訂有債務協商機制，如能協商成立，債務人或不須依本
    條例聲請更生或清算，可疏減法院負擔，有效分配司法資源
    。‧‧‧」，乃著眼於上開類型之債務法律關係較為單純之
    故。是債務人之債務如係上開條文所指之消費借貸、自用住
    宅借款、信用卡或現金卡契約類型，無論有無提供擔保，即
    均有該條所定協商前置之適用。本件聲請人前雖曾依金融主
    管機關協調成立之中華民國銀行公會會員辦理消費金融案件
    無擔保債務協商機制與金融機構成立協商，然此乃係就其積
    欠金融機構之「無擔保」債務（即信用卡、現金卡、信用貸
    款債務）與各該「無擔保」債權銀行成立協商，是其中參與
    協商之債權銀行並不包含「有擔保」之債權銀行，此有本院
    職權調取之上開協議書及無擔保債務還款計畫各1 份在卷可
    按，惟依聲請人所提債權人清冊及名下土地及建物登記謄本
    之記載，聲請人除上開「無擔保」債務外，另有向臺灣銀行
    股份有限公司（下稱臺灣銀行）辦理「有擔保」之自用住宅
    貸款1,999,800 元尚未清償，而聲請人並未就該筆有擔保債
    務與有擔保債權人即臺灣銀行協商，此觀上開協議書、無擔
    保還款計畫書及更生聲請狀之記載即明。是本件聲請人聲請
    更生，顯未遵循消費者債務清理條例第151 條第1 項之規定
    與全體金融機構債權人先行債務協商之機制，且上開欠缺又
    屬無從補正，依上說明，自應駁回其更生之聲請，爰裁定如
    主文。
中    華    民    國    97    年    12    月    9     日
                        民事庭法  官  陳威宏
上為正本係照原本作成。
如不服本裁定，應於裁定送達後10日內，以書狀向本院提出抗告
，並繳納抗告費新臺幣1千元。
中    華    民    國    97    年    12    月    11    日
                              書記官  魏慧夷


司法院資訊處製作；財團法人民間司法改革基金會備份。
